【裁判字號】    95,易,681
【裁判日期】    950720
【裁判案由】    恐嚇取財等
【裁判全文】
臺灣板橋地方法院刑事判決               95年度易字第681號
公  訴  人  臺灣板橋地方法院檢察署檢察官
被      告  甲○○
上列被告因恐嚇取財等案件，經檢察官提起公訴（九十五年度偵
字第三０八０號），本院判決如下：
    主    文
甲○○傷害人之身體，處有期徒刑柒月。又以加害生命、身體之
事，恐嚇他人致生危害於安全，處有期徒刑肆月。應執行有期徒
刑拾月。
    犯罪事實
一、甲○○於民國九十四年七月七日上午九時十分許，駕駛車牌
    號碼四０七－ＣＮ號營業用小客車，在臺北縣樹林巿復興路
    與八德路口，搭載乙○○欲前往臺北火車站，途中，雙方因
    行車路線問題發生爭執，甲○○駕駛上揭營業用小客車行經
    臺北縣板橋巿環河路二六八號前時，竟基於傷害他人身體之
    犯意，憤而喝令乙○○下車，並以右手反手毆打乙○○胸部
    一拳，致乙○○受有前胸部瘀傷之傷害，乙○○立即逃離下
    車，甲○○卻又追趕上前，再以徒手毆打乙○○頭部、臉部
    約七、八拳，造成乙○○受有頭部創傷、頭臉部多處瘀傷腫
    脹、右眼結膜出血、雙眼眼球挫傷、雙眼眼瞼及眼周區挫傷
    等傷害。詎甲○○為向乙○○索討車資，竟另行基於恐嚇之
    犯意，對乙○○恫稱：不給錢，就要渠死等加害生命、身體
    之事恐嚇乙○○，致乙○○心生畏懼，立即自皮包內掏出現
    金新臺幣（下同）一千元交予甲○○，甲○○接獲現鈔後旋
    駕車逃離現場。
二、案經乙○○訴由臺北縣政府警察局板橋分局報請臺灣板橋地
    方法院檢察署檢察官偵查起訴。
    理    由
一、訊據被告甲○○固坦承徒手毆打告訴人乙○○成傷以及收受
    告訴人交付之現金一千元等事實不諱，惟矢口否認有何恐嚇
    犯行，辯稱：伊沒有恐嚇渠，伊只是要車資而已云云。經查
    ，上揭犯罪事實，除據被告迭於偵查中及本院審理時自承其
    因與告訴人就行車路線發生爭執，憤而以徒手毆打告訴人之
    頭部、眼睛、臉部，並收受告訴人所交付之現金一千元後即
    駕車離開現場等情無訛（見臺灣板橋地方法院檢察署九十五
    年度偵字第三０八０號偵查卷第六四頁及本院九十五年七月
    六日審判筆錄），復經證人即告訴人於本院審理時具結證述
    綦詳（見本院九十五年七月六日審判筆錄），另有亞東紀念
    醫院診斷證明書二紙及告訴人受傷照片三幀附卷可稽，且衡
    情，告訴人在被被告毆打、心身俱創之情況下，倘非另遭被
    告出言恫嚇其必須支付車資，又何以願意再交付現金予對其
    揮拳猛毆之被告？是被告辯稱伊未出言恐嚇云云，自不足採
    信。是本案事證明確，被告傷害及恐嚇等犯行均堪認定，應
    予依法論罪科刑。
二、查被告行為後，刑法部分條文業於九十四年二月二日經總統
    以華總一義字第０九四０００一四九０一號令修正公布，並
    自九十五年七月一日起生效施行（下稱現行刑法）；復參酌
    最高法院九十五年五月二十三日第八次刑事庭會議決議意旨
    ，現行刑法第二條第一項之規定，係規範行為後法律變更所
    生新舊法律比較適用之準據法，於現行刑法施行後，應適用
    現行刑法第二條第一項之規定，為「從舊從輕」之比較。又
    比較時應就罪刑有關之共犯、未遂犯、想像競合犯、牽連犯
    、連續犯、結合犯，以及累犯加重、自首減輕暨其他法定加
    減原因（如身分加減）與加減例等一切情形，綜其全部罪刑
    之結果而為比較。次查，(一)九十五年七月一日現行刑法修正
    施行前，刑法分則關於罰金刑之規定係以銀元為貨幣單位，
    且依現行罰金罰鍰提高標準條例第一條及第四條規定，應按
    各該具體條文制定或修正之時間先後，定其提高之倍數，並
    依現行法規所定貨幣單位折算新臺幣條例第二條規定，銀元
    以新臺幣元之三倍折算之。而刑法施行法於九十五年六月十
    四日經總統以華總一義字第０九五０００八五一八一號令修
    正增訂第一之一條條文，該條規定：「（第一項）中華民國
    九十四年一月七日刑法修正施行後，刑法分則編所定罰金之
    貨幣單位為新臺幣。（第二項）九十四年一月七日刑法修正
    時，刑法分則編未修正之條文定有罰金者，自九十四年一月
    七日刑法修正施行後，就其所定數額提高為三十倍。但七十
    二年六月二十六日至九十四年一月七日新增或修正之條文，
    就其所定數額提高為三倍。」而刑法第二百七十七條第一項
    普通傷害罪以及同法第三百零五條恐嚇罪之處罰規定，自二
    十四年七月一日施行後即未再予修正，依刑法施行法第一之
    一條規定，其罰金刑部分於九十五年七月一日刑法修正生效
    施行後，改以新臺幣為單位，且數額應提高三十倍；此與修
    正前之罰金刑係以銀元為貨幣單位，且適用罰金罰鍰提高標
    準條例之規定應提高十倍，再依現行法規所定貨幣單位折算
    新臺幣條例之規定以新臺幣元之三倍折算之，相較之下，對
    被告而言，二者適用結果並無不同。(二)被告行為時之刑法第
    五十一條第五款規定：「宣告多數有期徒刑者，於各刑中之
    最長期以上，各刑合併之刑期以下，定其刑期。但不得逾二
    十年。」現行刑法第五十一條第五款則規定：「宣告多數有
    期徒刑者，於各刑中之最長期以上，各刑合併之刑期以下，
    定其刑期。但不得逾三十年。」比較修正前、後關於數罪併
    罰定應執行刑之規定，現行刑法並未較有利於行為人。綜上
    ，經整體比較全部罪刑之結果，以九十五年七月一日生效施
    行前之刑法規定，較有利於被告，依現行刑法第二條第一項
    前段規定，應適用行為時之法律即修正前之刑法規定。
三、核被告所為，係犯刑法第二百七十七條第一項之普通傷害罪
    以及同法第三百零五條之以加害生命、身體之事恐嚇他人致
    生危害於安全罪。至公訴意旨雖指被告係基於恐嚇取財之犯
    意，向告訴人告以：拿錢出來，否則打死你等語，致告訴人
    心生畏懼而交付一千元，因認被告涉犯刑法第三百四十六條
    第一項之恐嚇取財罪嫌等語。惟按刑法第三百四十六條第一
    項之恐嚇罪，係以意圖為自己或第三人不法所有為構成要件
    之一，若僅以恐嚇方法使人交付財物，而並無不法所有之意
    圖者，縱令其行為或可觸犯他項罪名，要無由成立本條之恐
    嚇罪，最高法院二十四年上字第三六六六號判例意旨參照。
    被告辯稱：伊係向告訴人索討車資，渠拿一千元給伊，但伊
    車上僅有六百元，沒辦法找錢，且伊又打了人，很緊張，就
    趕快離開現場等語，衡情，本件被告於搭載告訴人後復行駛
    一段路程，始發生爭執進而毆打告訴人，是其主觀上認定其
    有權向告訴人索討該段路程所需車資，尚非與常情有悖，從
    而，被告縱以恐嚇之手段要脅告訴人交付車資，亦難認其即
    有為自己不法所有之意圖。至告訴人雖於本院審理時證稱：
    被告沒有講到車資之情事等語（見同上審判筆錄），然其在
    遭被告毆打、精神受到極大驚恐之情況下，未能清楚理解被
    告向其索討錢財之目的，亦有可能，自難逕據為不利於被告
    之認定。此外，復查無其他積極證據足認被告確有為自己不
    法所有之意圖，即與刑法恐嚇取財罪之構成要件未合。從而
    ，公訴人認被告係涉犯刑法恐嚇取財罪嫌等語，尚有未洽，
    惟起訴之基本社會事實同一，爰依刑事訴訟法第三百條規定
    變更起訴法條。其所犯上揭二罪間，罪名有異，犯意各別，
    應予分論併罰。爰審酌被告以駕駛營業用小客車為業，本應
    以服務乘客為其執業宗旨，卻因行車路線與告訴人發生爭執
    ，更在光天化日、車水馬龍之路段，對告訴人頭部及臉部揮
    拳痛毆，待其洩憤完畢，仍不忘向告訴人索討車資，除造成
    告訴人身體受傷以及財產減損外，更導致告訴人心理上難以
    抹滅之夢魘及創傷，亦嚴重破壞社會秩序以及一般民眾乘坐
    大眾交通工具之安全，惡性甚劣，且其犯罪後雖坦承傷害犯
    行，惟始終未與告訴人達成和解並賠償損失，更矢口否認有
    何出言恐嚇之情事，猶在本院審判程序中當庭訛指告訴人「
    怪怪的」一語（見同上審判筆錄），顯見其毫無悔悟等一切
    情狀，分別量處如主文所示之刑，並定應執行刑，以資懲儆
    。
據上論斷，應依刑事訴訟法第二百九十九條第一項前段、第三百
條，現行刑法第二條第一項前段、第二百七十七條第一項、第三
百零五條，修正前刑法第五十一條第五款，罰金罰鍰提高標準條
例第一條前段，判決如主文。
本案經檢察官陳鴻濤到庭執行職務。
中    華    民    國    95    年    7     月    20    日
                  刑事第七庭審判長法  官  胡  堅  勤
                                  法  官  李  君  豪
                                  法  官  王  瑜  玲
上列正本證明與原本無異。
如不服本判決，應於判決送達後10日內向本院提出上訴狀（應附
繕本），上訴於臺灣高等法院。
中    華    民    國    95    年    7     月    21    日
                                  書記官  黃  頌  棻
附錄本案論罪科刑法條全文：
中華民國刑法第二百七十七條
（普通傷害罪）
傷害人之身體或健康者，處三年以下有期徒刑、拘役或一千元以
下罰金。
犯前項之罪因而致人於死者，處無期徒刑或七年以上有期徒刑；
致重傷者，處三年以上十年以下有期徒刑。
中華民國刑法第三百零五條
（恐嚇危害安全罪）
以加害生命、身體、自由、名譽、財產之事，恐嚇他人致生危害
於安全者，處二年以下有期徒刑、拘役或三百元以下罰金。


司法院資訊處製作；財團法人民間司法改革基金會備份。
